臺灣雲林地方法院民事裁定
111年度六訴聲字第3號
聲  請  人  張添丁  

代  理  人  戴嘉志律師
相  對  人  歐淑美  
上列當事人間返還借名登記等事件（本院111年度六簡調字第383
號），聲請人聲請許可為訴訟繫屬事實登記，本院裁定如下：
    主  文
聲請駁回。
    理  由
一、按訴訟標的基於物權關係，且其權利或標的物之取得、設定
    、喪失或變更，依法應登記者，於事實審言詞辯論終結前，
    原告得聲請受訴法院以裁定許可為訴訟繫屬事實之登記；前
    項聲請，應釋明本案請求，民事訴訟法第254 條第5項、第6
     項前段分別定有明文。而前揭法條於民國106 年6月14日修
    正之立法理由為：「現行條文第5 項規定旨在藉由將訴訟繫
    屬事實予以登記之公示方法，使第三人知悉訟爭情事，俾阻
    卻其因信賴登記而善意取得，及避免確定判決效力所及之第
    三人受不測之損害。其所定得聲請發給已起訴證明之當事人
    ，係指原告；其訴訟標的宜限於基於物權關係者，以免過度
    影響被告及第三人之權益。」因此，得聲請裁定許可為訴訟
    繫屬事實之登記者，以原告起訴之訴訟標的係基於物權關係
    ，且其權利或標的物之取得、設定、喪失或變更，依法應登
    記者為限，倘原告之訴其訴訟標的法律關係，為債之關係者
    ，即不得為上開聲請。又借名登記財產於借名關係存續中，
    乃登記為出名人之名義，在該財產回復登記為借名人名義以
    前，借名人尚無所有物返還請求權可資行使（最高法院100 
    年度台上字第2101號判決意旨參照）。換言之，借名者依借
    名登記契約行使權利並取得財產所有權移轉前，並無從基於
    所有（物權）關係行使權利。
二、聲請意旨略以：緣聲請人前就返還借名登記等事件，依民法
    第831 條準用同法第828 條第2 項、第821 條但書等規定，
    向鈞院提出民事起訴狀，先位請求相對人將門牌號碼雲林縣
    ○○鄉○○村○○0 ○00號建物（下稱系爭建物）登記予被繼承人
    張秋徵之全體繼承人即本件聲請人及其他繼承人公同共有，
    並經鈞院以111 年度六簡調字第383 號繫屬在案。惟為使第
    三人知悉訟爭情事，俾阻卻其因信賴登記而善意取得系爭土
    地所有權，及避免確定判決效力所及之第三人受不測之損害
    ，爰請准就系爭土地為訴訟繫屬事實之登記等語。
三、經查，聲請人以相對人為被告，主張基於繼承關係類推適用
    民法第541 條第1 項、並依同法第179 條，第831 條準用第
    828 條第2 項、第821 條但書等規定，起訴請求相對人應將
    系爭建物登記予聲請人及其他公同共有人，由本院以111 年
    度六簡調字第383 號受理在案等情，業經本院依職權調取上
    開卷宗核閱無訛。惟上開訴訟標的就類推適用民法第541 條
    第1 項及民法第179 條請求之部分，核屬債權請求而並非基
    於物權關係，且該債權之取得、設定、喪失或變更亦無須依
    法登記，顯與民事訴訟法第254 條第5 項規定之要件不符。
    又依首揭最高法院100 年度台上字第2101號判決意旨，縱認
    被繼承人張秋徵與相對人間確有借名登記之法律關係存在，
    在張秋徵所遺系爭建物移轉登記予聲請人及其他公同共有人
    之前，聲請人亦無從基於物權關係行使權利，自不得以之為
    訴訟繫屬事實之登記。因此，聲請人聲請許可為訴訟繫屬事
    實登記，於法不合，應予駁回。
四、本件聲請為無理由，爰裁定如主文。
中    華    民    國    111   年      11  月    18    日
                  斗六簡易庭      法  官  温文昌
以上正本係照原本作成。
如不服本裁定，應於送達後10日內，向本院提出抗告狀。
中　　華　　民　　國　　111 　年　　11　　月　　18　　日
                                  書記官  林雅菁